臺灣臺北地方法院民事裁定
111年度消債清字第79號
聲  請  人  
即債務人    蔡雅妍

代  理  人  陳昭全律師(法扶律師)
上列當事人因消費者債務清理事件聲請清算，本院裁定如下：
    主  文
債務人蔡雅妍自中華民國一百一十一年七月二十二日下午四時起
開始清算程序。
命司法事務官進行本件清算程序。
    理  由
一、按債務人不能清償債務或有不能清償之虞者，得依本條例所
    定更生或清算程序，清理其債務；債務人對於金融機構負債
    務者，在聲請更生或清算前，應向最大債權金融機構請求協
    商債務清償方案，或向其住、居所地之法院或鄉、鎮、市、
    區調解委員會聲請債務清理之調解，消費者債務清理條例（
    下稱消債條例）第3 條、第151 條第1 項分別定有明文。此
    係採前置協商主義，是債務人於協商程序中，自應本於個人
    實際財產及收支狀況，依最大誠信原則，商討解決方案。如
    終究不能成立協商，於聲請更生或清算時，法院審酌上開條
    文所謂「不能清償或有不能清償之虞」，允宜綜衡債務人全
    部收支、信用及財產狀況，評估是否因負擔債務，而不能維
    持人性尊嚴之最基本生活條件，所陳報之各項支出，是否確
    屬必要性之支出，如曾有協商方案，其條件是否已無法兼顧
    個人生活之基本需求等情，為其判斷之準據。又法院開始清
    算程序之裁定，應載明其年、月、日、時，並即時發生效力
    。法院開始更生或清算程序後，得命司法事務官進行更生或
    清算程序，必要時得選任律師、會計師或其他適當之自然人
    或法人1人為監督人或管理人，復為同條例第83條第1項、第
    16條第1項所明定。 
二、本件債務人主張：其積欠債權人債務共計新臺幣（下同）4,
    845,875 元，因無力清償，於消債條例施行後，曾向本院對
    債權人申請債務前置調解，惟債務人無法負擔債權人提出之
    清償條件，是調解不成立，故債務人顯有不能清償債務情事
    ，爰依法聲清算等語。
三、經查：
  ㈠債務人以其有不能清償債務情事，於民國111年4月22日向本
    院聲請清算，前曾經本院以110年度北司消債調字第289號聲
    請調解事件受理在案，惟雙方無法達成協議，於110年9月27
    日調解不成立，有調解不成立證明書在卷可參（見卷第87頁
    ），是本院自應綜合其目前全部收支及財產狀況，評估是否
    已達不能維持最低生活條件，而有「不能清償債務或有不能
    清償之虞」之情形。
  ㈡債務人主張現為臨時代班人員，每月收入為 2萬元，業據其
    提出收入切結書、109年及110年度綜合所得稅各類所得清單
    、勞工保險被保險人投保資料表附卷可佐（見卷第103、107
    、161、167頁），復參本院前向臺北市政府社會局、臺北市
    政府都市發展局及勞動部勞工保險局函詢，債務人是否曾領
    有社會救助補助、租金補貼、勞保年金或勞保退休金等津貼
    等補助，經函覆皆查無債務人曾領取社會救助、勞保年金或
    勞保退休金等補助、津貼之情，有臺北市政府都市發展局11
    1年5月5日北市都企字第1113037705號、臺北市政府社會局1
    11年5月5日北市社助字第1113071975號函、勞動部勞工保險
    局111年5月6日保國三字第1113040020號函在卷可稽（見卷
    第149至 153頁）。衡諸上情，足認債務人於聲請清算時，
    每月僅有薪資收入約2萬元，故本院即以2萬元作為計算債務
    人目前償債能力之依據。
  ㈢按債務人聲請更生或清算時所提財產及收入狀況說明書，其
    表明每月必要支出之數額，與本條例第六十四條之二第一項
    、第二項規定之認定標準相符者，毋庸記載原因、種類及提
    出證明文件；債務人必要生活費用，以最近一年衛生福利部
    或直轄市政府所公告當地區每人每月最低生活費一點二倍定
    之。消費者債務清理條例施行細則第21條之1第3項、消債條
    例第64條之2第1項。查債務人主張其目前每月支出個人生活
    必要費用 22,418元、勞健保費2,555元等情，業據其提出財
    產及收入狀況說明書、臺北市攝錄影業職業工會勞健保收據
    等附卷可佐（見卷第48、119至133頁），則就債務人主張個
    人生活必要支出22,418元部分，合於衛生福利部公告臺北市
    111年度最低生活費標準 18,682元之1.2 倍，應予准許。惟
    就勞健保費部分，債務人未釋明於生活費外另加列勞健保費
    之必要性，應認上述生活費用22,418元已包含勞健保費等生
    活必要支出，則債務人於上述生活費外另主張之勞健保費，
    應不予計入。
  ㈣準此，債務人每月生活必要支出為債務人每月生活必要支出
    為22,418元，而債務人目前收入 2萬扣除生活必要支出後，
    已無餘額可供支配，更遑論償還債權人臺灣銀行股份有限公
    司、合作金庫商業銀行股份有限公司、台北富邦商業銀行股
    份有限公司、國泰世華商業銀行股份有限公司、花旗(台灣)
    商業銀行股份有限公司、匯豐(台灣)商業銀行股份有限公司
    、遠東國際商業銀行股份有限公司、元大商業銀行股份有限
    公司、台新國際商業銀行股份有限公司、安泰商業銀行股份
    有限公司、中國信託商業銀行股份有限公司、台新資產管理
    股份有限公司、第一金融資產管理股份有限公司、滙誠第一
    資產管理股份有限公司、萬榮行銷股份有限公司、良京實業
    股份有限公司等債務 4,845,875元，此有財團法人金融聯合
    徵信中心查詢當事人綜合信用報告回覆書狀附卷可稽（見卷
    第63至64頁），堪認債務人之經濟狀況已有不能清償債務情
    狀。此外，債務人陳報其名下除聯邦銀行存款37元、全球人
    壽保單（保單號碼： 00000000000）外，無其他財產，有聯
    邦銀行存摺交易明細、全球人壽保單、全國財產稅總歸戶財
    產查詢清單附卷（見卷第45、89至101、165頁）。是本院審
    酌債務人之財產、信用、勞力及生活費用支出等狀況，堪認
    債務人客觀上經濟狀況已有不能清償債務之虞，而有藉助清
    算制度調整其與債權人間之權利義務關係而重建其經濟生活
    之必要，自應許債務人得藉由清算程序清理債務。此外，本
    件復查無債務人有消債條例第6條第3項、第8條或第82條第2
    項所定駁回清算聲請之事由存在，則債務人聲請清算，核屬
    有據，爰依首揭規定，應予開始清算程序，並命司法事務官
    進行本件清算程序。
四、依消債條例第11條第1項、第16條第1項、第83條，裁定如主
    文。
中　　華　　民　　國　　111 　年　　7 　　月　　22　　日
                  民事第二庭    法  官  林禎瑩
以上正本係照原本作成。
本裁定不得抗告。
本裁定已於111年7月22日下午4時公告。
中　　華　　民　　國　　111 　年　　7 　　月　　22　　日
                                書記官  葉佳昕